【裁判字號】    95,交抗,664
【裁判日期】    951031
【裁判案由】    違反道路交通管理處罰條例
【裁判全文】
臺灣高等法院交通事件裁定             95年度交抗字第664號
抗  告  人
即受處分人  甲○○
上列抗告人因違反道路交通管理處罰條例案件，不服臺灣板橋地
方法院，中華民國95年7月31日所為裁定（95年度交聲字第733號
），提起抗告，本院裁定如下：
    主  文
抗告駁回。
    理  由
一、原處分機關交通部公路總局臺北區監理所板橋監理站於民國
    （下同）95年4 月17日以板監裁字第裁41-CG0000000號違反
    道路交通管理事件裁決書以受處分人甲○○於95年2月6日上
    午8時1分許，騎乘車號QHW-841 號輕型機車，行經中和市○
    ○路，因「不依規定駛入來車車道」之違規，經臺北縣政府
    警察局交通隊警員拍照後逕行舉發，受處分人雖於舉發通知
    單所載95年3 月20日應到案日期之前，向原處分機關提出申
    訴，惟經原處分機關函請舉發單位調查結果，仍認原處分人
    確有「不依規定駛入來車車道」之違規事實，原處分機關乃
    依道路交通管理處罰條例第45條第3款（裁決書贅引第1項）
    及第63條第1 項第1款（裁決書漏引第1款）之規定，裁處受
    處分人罰鍰新臺幣900元，並記違規點數1點。
二、受處分人聲明異議意旨略以：伊於95年2 月6日8時行駛中和
    員山路左轉，因左轉汽車太多，使伊機車無法強行立即駛入
    右車道，須待有空間再駛入，否則會發生事故，蓋因左轉後
    因汽車佔去車道，機車只得朝向右車道緩慢駛入，而非所謂
    逆向車道直行。又身為駕駛人除遵守交通規則外，道路安全
    更是重要，生命誠可貴隨時自我把關云云。
三、原裁定略以：異議人就其於上開時地未依規定駛入來車車道
    之事實，並無爭執，且依卷附舉發機關所提採證照片，異議
    人確係在對向車道上逆向行駛，且觀諸照片所示，異議人所
    騎乘機車之位置係位於2 輛汽車中間，而該2輛汽車相距約1
    個汽車的車身距離，異議人若打右轉方向燈當有足夠空間駛
    入原應行駛之車道或是採行其他安全之方法，如先讓左轉之
    車輛通行，再隨後左轉等方法，而非異議人主觀上認為因左
    轉汽車佔去車道，異議人所騎乘之機車即得逆向行駛。況異
    議人為領有駕駛執照之人，應熟知交通規則，並應遵守之，
    是異議人所稱無法強行立即駛入右車道，須待有空間再駛入
    云云，即不足採。倘若是異議人僅認為自己生命可貴，即可
    恣意的違反交通規則，如任何騎乘機車之人逆向行駛，則置
    其他遵守交通規則之用路人及駕駛人於何地？又異議人為領
    有駕駛執照之人，當知其所騎乘之車道係屬於該對向車道之
    快車道，異議人逆向行駛無異使自己陷於難以預知的危險中
    。再異議人僅空言稱其並未違規，復未提出任何積極證據供
    法院調查，故法院自無從據為有利於異議人之認定，而認異
    議人駕駛車輛不依規定駛入來車車道之違規事實，事證明確
    ，堪予認定，以原處分機關依道路交通管理處罰條例第45條
    第3款之規定裁處異議人罰鍰900 元，並依同條例第63條第1
    項第1款之規定記違規點數1點，核無違誤為由，裁定駁回異
    議人之聲明異議。
四、抗告意旨略以：依採證照片看出左轉汽車占去車道，使抗告
    人無法立即駛入，而暫駛入對向車道，抗告人決非不顧安全
    ，逆向行駛，再加上正逢上班時段，轉彎後會形成汽車佔去
    車道，機車被擠出黃線，且抗告人於綠燈左轉時，對向車道
    已紅燈，才駛入對向車道，是抗告人並無恣意違反交通規則
    云云。
五、本院查：
  (一)按道路交通管理處罰條例及道路交通安全規則所稱「汽車」
    ，依道路交通管理處罰條例第3條第8款及道路交通安全規則
    第2 條第1項第1款規定，均包括「機器腳踏車」。又在劃有
    分向限制線之路段，不得駛入來車之車道內，道路交通安全
    規則第97條第2 款定有明文。汽車駕駛人，爭道行駛有不依
    規定駛入來車道者，處新臺幣（下同）600元以上1800 元以
    下罰鍰，並記違規點數1 點，道路交通管理處罰條例第45條
    第3款、第63條第1項第1款分別定有明文。
  (二)抗告人即受處分人於上揭時、地騎乘其車號QHW-841 號輕型
    機車，因跨越雙黃實線駛入來車道，經警拍照採證予以逕行
    舉發等情，有臺北縣政府警察局95年2 月23日北縣警交字第
    CG-0000000 號舉發違反道路交通管理事件通知單影本1件及
    採證照片1 幀影本在卷可證，為抗告人所不爭，本件受處分
    人違規事實明確，已如上述。又駕駛人應依規定車道行駛，
    機車如違規逆向行駛，勢必影響車流及機車騎士安全，而車
    輛於遵行車道上因車流量關係，前方車輛佔據車道而無法通
    行時，自應等候，依序而行，不能因此藉詞違規。再參以卷
    附採證照片所示，抗告人確有跨越雙黃實線行駛之情，且依
    當時該路段情狀，並無任何交通事故或其他異常狀況發生，
    抗告人顯非正常而跨越道路雙黃實線逆向行駛，顯有「不依
    規定駛入來車道」之違規事實。是抗告人所辯，要係片面圖
    卸之詞，並無足取。
  (三)綜上所述，原審裁定駁回抗告人不服原處分之聲明異議，經
    核並無不合。抗告人抗告意旨，仍執陳詞否認有恣意違規之
    事實，指摘原裁定不當，為無理由，應予駁回。
據上論結，應依道路交通案件處理辦法第26 條，刑事訴訟法第
412條，裁定如主文。
中    華    民    國    95    年    10    月    31    日
            刑事第10庭    審判長法  官  劉景星
                                法  官  陳博志
                                法  官  李春地
以上正本證明與原本無異。
不得再抗告。
                                書記官  蘇秋
中    華    民    國    95    年    11    月    1     日


司法院資訊處製作；財團法人民間司法改革基金會備份。
